【裁判字號】    91,上易,1500
【裁判日期】    920114
【裁判案由】    傷害
【裁判全文】
臺灣高等法院高雄分院刑事判決          九十一年度上易字第一五號
    上  訴  人  臺灣高雄地方法院檢察署檢察官
    被      告  乙○○  男( .
    指定辯護人  本院公設辯護人  孫妙岑
右上訴人因被告傷害案件，不服臺灣高雄地方法院九十一年度易字第二一０四號中華
民國九十一年九月三十第一審判決（起訴案號：臺灣高雄地方法院檢察署九十一年度
偵字第一一一四０號），提起上訴，本院判決如左：
      主      文
原判決撤銷。
乙○○傷害人致重傷，處有期徒刑肆年陸月。
      事      實
一、乙○○與甲○○原係做工而相識，平日相處即存有嫌隙，於民國（下同）九十一
    年一月二十二日十九時二十分許，兩人在高雄市○○區○○路一九三號前空地，
    因細故發生爭執，乙○○心有未甘，竟萌傷害人身體之犯意，隨手拾起地上一支
    銳器之物（起訴書誤認為木棍），客觀上可預見用以刺擊人體，可致人於死或致
    重傷，仍趁甲○○在該空地上看人下象棋不備之際，從後方以之刺擊甲○○之背
    部一下（起訴書誤認為多處），致甲○○受有胸椎脊髓穿刺傷，經送醫治療後，
    仍造成下肢無力，運動障，影響行動能力，終身僅能從事輕便工作，呈中度肢
    障，於身體重大不治之重傷害。
二、案由甲○○訴請台灣高雄地方法院檢察署檢察官偵查起訴。
      理      由
一、訊據被告乙○○對於前開傷害告訴人甲○○之事實，供承不諱，而辯稱：伊是持
    木棍打擊甲○○一下，當日是甲○○先打伊，伊心情不好，一時衝動，才持木棍
    打他云云。
二、惟查：
  (一)前開事實，已據告訴人甲○○於偵審中指訴綦詳，並有高雄醫學大學附設中和紀
    念醫院出具之診斷證明書二紙及中華民國身心殘障手用一紙附卷可稽。而告訴人
    甲○○所受之背部胸椎脊髓穿刺傷，係銳器所傷，如以角木用力毆打，應係骨頭
    碎傷，不可能造成穿刺傷等情，為中和紀念醫院診治醫師黃旭霖於原審具結證實
    （原審卷第四０、四一頁）。是被告所供以方型之角材毆打告訴人云云，非真實
    可採。
  (二)告訴人所受背部胸椎脊髓穿刺傷，因其脊髓神經嚴重受損，至多可回復七、八成
    ，不能完全回復，其行走不穩，行動不太便利，因其背部神經受損，雖手部神經
    並未損及，但手部肩部肌肉用力程度受到影響，不能提太重的東西等情，為證人
    黃旭霖證述無訛。而告訴人因胸椎脊髓損傷致下肢運動障，影響其行動能力，
    無法搬重物，雖經治療，無法完全恢復，終身僅能從事輕便工作等情，復有中和
    紀念醫院九十一年十二月七日（）高醫附秘字第三二六六號函在卷足憑。告訴
    人之胸椎脊髓損傷，導致行走不穩，影響手部、肩部肌肉用力程度，終身僅能從
    事輕便工作，顯然與刑法第十條第四項第六款規定「於身體有重大不治之傷害」
    之重傷害含義相當。告訴人受傷後之無法搬運重物，僅屬重傷害之部分效應，並
    非其受一肢以上傷害之結果，不能以告訴人未達毀敗一肢以上之機能，而謂告訴
    人非受重傷。證人黃旭霖所稱告訴人所受之傷害「尚不影響其日常生活的使用能
    力」云云，就其上開證言觀之，其所謂「日常生活使用能力」，應係指日常飲食
    起居之使用能力無疑。黃旭霖此部分證言，不足為被告有利之認定。
  (三)綜上所，本案事證已臻明確，被告所辯，顯係避就之詞，殊無足採，其犯行洵
    堪認定。
三、查被告與告訴人間，並無重大仇恨，僅屬「平常我的機車都被他（指告訴人）堵
    住排煙孔」、「他（指告訴人）平常都要找我打架、喝酒，我（指被告）不理他
    」之細故，被告僅以銳器之物，刺擊告訴人之背部一下，尚難認定其有置告訴人
    於死（告訴人指被告蓄意殺人，自無足採）或使告訴人受重傷之犯意，惟以銳利
    之物，刺擊人體背部脊椎，客觀上可預見將造成身體重大不治或難治之傷害，是
    被告對於傷害致重傷之結果，仍應擔負刑責。核被告所為係犯刑法第二百七十七
    條第二項後段之傷害致重傷罪。公訴意旨認被告係犯刑法第二百七十七條第一項
    之傷害罪，尚有未洽，因其基本事實相同，自得予變更起訴法條論處。
四、原審以普通傷害罪論處，尚有未合。檢察官上訴意旨，以原審判決僅量處被告有
    期徒刑十月過輕，雖未盡有理由，但原判決既有可議，自應予撤銷改判。爰審酌
    被告僅因細故，即持銳器刺擊告訴人背部脊椎部位，導致告訴人受重大不治之傷
    害，終生無法正常工作，被告犯罪後飾詞避就卸責，態度欠佳，又迄未與告訴人
    成立民事和解，賠償損害等一切情狀，量處如主文所示之刑。被告行兇所用之銳
    器，未經扣案，又不能證明係被告所有，爰不予宣告沒收。
五、又查，本件於案發後，係旁人報案，嗣員警到場，問圍觀者何人所為，適被告走
    近，旁人即使眼色示意員警係被告所為，員警即問被告是否他所為，被告始答稱
    是其所為等情，為高雄市警察局埕分局建國四路派出所員警張永昌於原審具結
    證實，是被告表示係其所為之前，員警已知悉被告犯案，尚非被告自首犯罪，併
    予明。
據上論斷，應依刑事訴訟法第三百六十九條第一項前段、第三百六十四條、第二百九
十九條第一項前段、第三百條、刑法第二百七十七條第二項後段，判決如主文。
本案經檢察官張其主到庭執行職務。
中    華    民    國     九十二     年       一       月     十四       日
                              臺灣高等法院高雄分院刑事第五庭
                                  審判長法官  吳水木
                                        法官  趙文淵
                                        法官  洪慶鐘
右正本證明與原本無異。
如不服本判決應於收受本判決後十日內向本院提出上訴書狀，其未述上訴理由者，
並得於提起上訴後十日內向本院補提理由書狀（均須按他造當事人之人數附繕本)「
切勿逕送上級法院」。
                                      書記官  彭筱瑗
中    華    民    國     九十二     年       一       月   十 五      日
附錄：本判決論罪科刑法條：
刑法第二百七十七條第二項：
犯前項之罪，因而致人於死者，處無期徒刑或七年以上有期徒刑，致重傷者，處三年
以上、十年以下有期徒刑。
                                                                        Ｆ


司法院資訊處製作；財團法人民間司法改革基金會備份。
